【裁判字號】    99,消債抗,35
【裁判日期】    990629
【裁判案由】    更生事件
【裁判全文】
臺灣臺北地方法院民事裁定            99年度消債抗字第35號
抗  告  人
即債 務 人  甲○○
上列抗告人因消費者債務清理事件聲請更生，抗告人對於中華民
國99年2月26日本院99年度消債更字第4號所為裁定，提起抗告，
本院裁定如下：
    主  文
原裁定廢棄。
抗告人即債務人甲○○自中華民國九十九年六月三十日十七時起
開始更生程序。
命司法事務官進行本件更生程序。
    理  由
一、抗告意旨略以：抗告人前依中華民國銀行公會會員辦理消費
    金融案件無擔保債務協商機制，於民國95年5月間與最大債
    權銀行台新銀行成立協商，每月須支付新臺幣（下同）14,8
    32元。抗告人前與台新銀行協商時，每月薪資22,000元，惟
    於96年3月間，抗告人遭任職之永安皮鞋公司因業務縮編而
    資遣，抗告人在失業期間以打零工維持生活，仍勉強續繳4
    期，終因無力續繳而於96年8月毀諾，可認抗告人毀諾顯非
    可歸責於己。另抗告人業已55歲齡，因將來退休生活考量，
    於彰化縣園藝花卉業職業工會，自費投保勞健保並要求工會
    逐年增加投保薪資，並非抗告人有該所得薪資，工會亦無支
    付該投保薪資數額予抗告人，故原審以此駁回抗告人更生聲
    請，容有未洽，為此提起抗告等語。
二、按債務人無擔保或無優先權之債務總額未逾1,200萬元者，
    於法院裁定開始清算程序或宣告破產前，得向法院聲請更生
    ，消費者債務清理條例第42條第1項定有明文。次按債務人
    與金融機構協商成立者，不得聲請更生或清算，但因不可歸
    責於己之事由，致履行顯有重大困難者，不在此限；上開規
    定，於消費者債務清理條例施行前，債務人依金融主管機關
    協調成立之中華民國銀行公會會員辦理消費金融案件無擔保
    債務協商機制與金融機構成立之協商，準用之，同條例第15
    1條第5項、第6項分別規定明確。
三、經查：抗告人無擔保或無優先權之債務總額為742,315元，
    未逾1,200萬元，前於95年5月10日依照中華民國銀行公會會
    員辦理消費金融案件無擔保債務協商機制與最大債權銀行台
    新銀行成立協商，協商條件為自95年6月起，分80期，利率
    12.88％，月付14,832元，於96年8月起毀諾，又抗告人於協
    商時原任職永安皮鞋公司，每月薪資22,000元，嗣於96年3
    月間因公司業務縮編協議資遣，另抗告人雖於彰化縣園藝花
    卉業職業工會投保勞保，惟並未任職該工會，該工會亦無按
    勞保投保金額支薪予抗告人等情，業據抗告人提出財團法人
    金融聯合徵信中心當事人綜合信用報告、勞工保險被保險人
    投保資料表、財政部臺灣省北區國稅局綜合所得稅各類所得
    資料清單、財產歸屬資料清單、收入證明切結書、永安皮鞋
    公司出具之非自願離職證明書、彰化縣園藝花卉業職業工會
    出具之證明書等件為證，並有台新銀行函暨所附協議書影本
    在卷可參，堪信為真實。又依行政院主計處公告之96年度最
    低生活費用（以每年家庭收支調查，計算出平均每人每月消
    費支出之百分之60作為最低生活費），台北市平均每人每月
    為14,881元，另抗告人尚須負擔其母乙○○4分之1扶養義務
    （乙○○已79歲，最近2年無收入，名下無財產，符合受扶
    養資格，另抗告人兄弟姊妹共4人，有戶籍謄本、財政部臺
    灣省北區國稅局綜合所得稅各類所得資料清單、財產歸屬資
    料清單可佐），如以抗告人仍任職永安皮鞋公司之薪資22,0
    00元計算，扣除每月依協商條件應清償之金額14,832元，僅
    餘7,168元，已不足支應抗告人及其母乙○○（戶籍在彰化
    縣，以台灣省標準計算）之最低生活費17,258元（14,881＋
    9,509×1/4＝17,258），更何況於96年3月間遭公司資遣後
    ？而抗告人與債權銀行於95年5月達成協商後，係於96年3月
    間因遭公司資遣導致收入減少，參以抗告人雖有前述情事，
    仍勉力繳納13期，足認抗告人尚有還款誠意，並非惡意毀諾
    ，是應認其有不可歸責於己之事由，致履行顯有重大困難。
    此外，本件又查抗告人並無消費者債務清理條例第6條第3項
    、第8條、第46條各款所定駁回更生聲請之事由存在，是抗
    告人聲請更生，應屬有據。原審未詳究上情，以抗告人不具
    「因不可歸責於己之事由，致履行顯有重大困難」之情為由
    ，駁回抗告人更生之聲請，尚有未洽，抗告意旨指摘原裁定
    不當，求予廢棄，為有理由，爰裁定如主文所示。
中    華    民    國    99    年     6    月    29    日
                  民事第四庭審判長法  官  周祖民
                                  法  官  鄧德倩
                                  法  官  張文毓
以上正本係照原本作成。
本裁定不得再抗告。
本裁定已於99年6月30日17時公告。
中    華    民    國    99    年    6     月    29    日
                                  書記官  賴敏慧

司法院資訊處製作；財團法人民間司法改革基金會備份。
